臺灣基隆地方法院民事裁定  
111年度簡抗字第4號
抗  告  人  兆豐國際商業銀行股份有限公司

法定代理人  張兆順  
代  理  人  林永發  
相  對  人  楊明堂    籍設桃園市○○區○○街000號○○○                          ○○○○○○○）

            楊王美  
            楊明賢  
            楊明輝  

            楊明煌  
            楊麗梅  

上列當事人間撤銷遺產分割協議等事件，抗告人對於本院民國11
1年1月13日111年度基簡字第72號裁定關於核定訴訟標的價額之
部分不服，提起抗告，本院裁定如下：
    主  文
抗告駁回。
抗告費用新臺幣壹仟元由抗告人負擔。
    理  由
一、抗告意旨略以：抗告人訴之聲明（下稱聲明）第一、二項為
    民法第244條撤銷權之行使，抗告人主張之債權額新臺幣（
    下同）394,130元即為此二項聲明之訴訟標的價額。聲明第
    三、四項係本於代位權為請求，訴訟標的價額以被代位人即
    相對人楊明堂之應繼分比例6分之1計算，訴訟標的價額為43
    0,984元。雖抗告人以一訴主張數項標的，惟兩種訴訟標的
    以經濟之角度，訴訟目的一致，不超出終局標的範圍，應以
    其中價額高者即430,984元定之。是本件訴訟標的價額應為4
    30,984元。為此提起抗告，並聲明：㈠原裁定關於核定訴訟
    標的價額部分廢棄。㈡抗告費用由相對人連帶負擔。
二、按訴訟標的之價額，由法院核定。核定訴訟標的之價額，以
    起訴時之交易價額為準；無交易價額者，以原告就訴訟標的
    所有之利益為準。以一訴主張數項標的者，其價額合併計算
    之。但所主張之數項標的互相競合或應為選擇者，其訴訟標
    的價額，應依其中價額最高者定之。民事訴訟法第77條之1 
    第1項、第2項及第77條之2第1項分別定有明文。又債權人行
    使撤銷權之目的，在使其債權獲得清償，故應以債權人因撤
    銷權之行使所受利益為準，原則上以債權人主張之債權額，
    計算其訴訟標的價額；但被撤銷法律行為標的之價額低於債
    權人主張之債權額時，則以該被撤銷法律行為標的之價額計
    算（最高法院97年度第1次民事庭會議決議參照）。次按債
    權人代位債務人對於第三債務人起訴，代位權僅為債權人對
    於債務人與第三債務人間之權利義務關係，非構成訴訟標的
    之事項，計算其訴訟標的價額，應就債務人與第三債務人間
    之權利義務關係定之（最高法院93年度台抗字第696號民事
    裁定意旨參照）。
三、經查，抗告人聲明第一項係依民法第244條規定請求撤銷被
    告間就如附表編號1、2、3之不動產（下稱系爭不動產）所
    為之分割協議債權行為及分割所有權物權行為；聲明第二項
    請求被告應將系爭不動產於民國108年8月20日所為之所有權
    分割登記予以塗銷；聲明第三項代位請求就系爭不動產按被
    告應繼分比例6分之1分割為分別共有；聲明第四項代位請求
    如附表編號4、5、6之動產（下稱系爭動產）按被告應繼分
    比例6分之1分割為分別共有。上開第一、二項部分，原則上
    即以其主張之債權額為準，但被撤銷法律行為標的低於其主
    張之債權額時，則以該被撤銷法律行為標的價額計算。而與
    系爭不動產附近路段、同類型（透天厝）之不動產（含基地
    ）之最近交易價格約為每坪118,000元，有抗告人陳報狀附
    於基簡字卷可參，據此計算，系爭不動產於起訴時之交易價
    格為2,336,400元（計算式：19.8坪×118,000元＝2,336,400
    元），顯高於抗告人所主張對於相對人楊明堂之債權額394,
    130元，是聲明第一、二項之訴訟標的價額應核定為394,130
    元。聲明第三、四項係抗告人代位相對人楊明堂請求分割遺
    產，依前揭說明，此部分訴訟標的價額應以被代位人因分割
    所受利益為據，而相對人楊明堂之應繼分比例為6分之1，是
    聲明第三、四項訴訟標的價額應核定為430,984元（計算式
    ：2,585,903元×1/6＝430,984元，元以下四捨五入）。是本
    件訴訟標的價額應合併計算為825,114元（計算式：394,130
    元＋430,984元＝825,114元）。原審核定訴訟標的價額為825,
    114元，核無違誤。抗告意旨雖以：聲明第一、二項，與聲
    明第三、四項，以經濟之角度，訴訟目的一致，不超出終局
    標的範圍，應以其中價額高者即430,984元定之云云，惟代
    位請求分割遺產所行使者為被代位人之遺產分割請求權，訴
    訟標的價額亦以被代位人因分割所得受之利益為準，此與代
    位人即抗告人自己經濟上之利益無涉。是代位請求分割遺產
    之訴訟標的，與行使民法第244條撤銷權之訴訟標的，應不
    生所謂經濟上訴訟目的同一之問題。抗告意旨難以採認。是
    抗告意旨指摘原裁定關於核定訴訟標的價額之部分不當，求
    予廢棄，為無理由，應駁回抗告。
四、據上論結，本件抗告為無理由，爰裁定如主文。 
中　　華　　民　　國　　111 　年　　4 　　月　　 8　　日
                民事審判長  法  官  黃梅淑
                            法  官  徐世禎
                            法  官  高偉文
以上正本係照原本作成                                    
本裁定不得抗告
中　　華　　民　　國　　111 　年　　4 　　月　　 8　　日
                            書記官　盧鏡合
附表     編號 種類 坐落地號/ 建號門牌 面積（平方公尺） 財產價值（新臺幣） 1 土地 基隆市○○區○○○段0000地號（權利範圍2分之1） 143.01 2,336,400元 2 土地 基隆市○○區○○○段0000地號（權利範圍2分之1） 29.47  3 建物 基隆市○○區○○○段000號建物即門牌號碼基隆市○○區○○巷000號（門牌整編後：仁安街71巷4號，權利範圍全部） 1層：65.47   4 存款 基隆中山郵局  225,503元 5 機車 車牌號碼000-000  4,000元 6 機車 車牌號碼000-000  20,000元 合計    2,585,903元